臺灣高等法院刑事判決　　　　　　　　94年度上訴字第2393號
上　訴　人
即　被　告　己○○
　　　　　　　　　　號(
選任辯護人　盧國勳 律師
　　　　　　蕭銘毅 律師
上列上訴人因殺人等案件，不服臺灣士林地方法院93年度重訴字
第13號，中華民國94年6月13日第一審判決（起訴案號：臺灣士
林地方法院檢察署93年度偵字第6668、7966、8344、9614、9615
號），提起上訴，本院判決如下：
    主  文
上訴駁回。
    事  實
一、己○○有違反槍砲彈藥刀械管制條例、賭博等前科，其妻舅
    謝榮文（己死亡）告知於彰化縣二林鎮廣興巷39號老家庭院
    埋有德國SIG SAUER廠製造P226型口徑9mm制式手槍1枝（槍
    枝管制編號0000000000內裝填子彈10顆)，其明知未經許可
    不得持有槍彈，竟因其經營之丞航貨運行於彰化縣溪湖鎮○○路所設之彰化站曾遭人騷擾，為防止其站所再受騷擾，竟
    於民國93年5月間，前往上址取出槍、彈，置於溪湖鎮之站
    所內，未經許可而非法持有上開槍、彈。迄同年6月13日晚
    間，己○○囑咐其司機劉志龍（俟到案由原審另結）駕駛車
    號6013-FJ自用小客車（登記名義人為洪評愉）載其北上台
    北，並將上開槍彈置於該自用小客車上。翌（14）日晚間22
    時許，己○○與其友詹德隆、李秀明、司機劉志龍及員工多
    人在台北市南港區○○○路60巷2號地下1樓丞航貨運行內泡
    茶聊天時，彭繼正因先前甲○○與己○○之員工發生停車糾
    紛，乃夥同甲○○、壬○○及其他不詳姓名男子數人攜帶榔
    頭至該處與己○○理論，雙方發生口角，彭繼正乃以現場泡
    茶用之茶壺猛砸己○○，並與甲○○、壬○○等共同徒手毆
    打己○○，致其臉、鼻多處受傷流血（傷害部分未據告訴）
    。嗣因李秀明在場勸架，彭繼正一行人始步上1樓，轉入中
    坡北路50巷離去。己○○、劉志龍等人亦隨後登上1 樓，己○○因被毆疼痛且流血甚多，氣憤至極，乃基於殺害彭繼正
    之犯意，由劉志龍自停放於丞航貨運行旁之萊爾富便利商店
    前之6013 -FJ自用小客車上取出上開已裝填子彈之手槍，交
    給己○○，己○○沿中坡北路50巷跑步追趕並接續朝彭繼正
    射擊子彈，於彭繼正逃至中坡北路50巷底岔路口右轉後，仍
    不罷手，尾隨右轉並續朝彭繼正射擊子彈，直至10發子彈射
    磬為止。彭繼正因而中槍，胸部及背部有槍傷傷口四處，腹
    部、四肢左前臂有槍傷二處，其中左胸1槍進入體內，穿通
    左肺下葉，經橫膈膜至胃小彎再進入肝左葉貫穿出肝右葉，
    因胃、肝被擊中，腹腔內出血血液超過1500西西，經送往台
    北市內湖區三軍總醫院急救，於93年6月14日23時12分因出
    血休克不治死亡。己○○於犯案後，囑劉志龍以6013-FJ自
    用小客車先載其至台北市○○區○○路2段115巷1弄1之1號
    住處更換衣褲後，再載至台北縣泰山鄉○○路○段126號前，
    要劉志龍下車自行搭車返回其彰化家中，己○○則駕駛該自
    用小客車逃亡。嗣己○○為求脫罪，經由綽號「大池」之不
    詳姓名男子聯繫，於93年7月13日凌晨1時許，在臺北縣泰山
    鄉○○○路136號前與劉志龍碰面，親自將作案之手槍交付
    劉志龍，並要求劉志龍向警方供述係劉志龍殺害彭繼正，以
    頂替己○○。劉志龍應允後，遂於該日10時許，向臺北市政
    府警察局南港分局投案，並繳交上開手槍1枝，表示係其槍
    殺彭繼正，惟經警識破，乃據實供出己○○犯案。嗣由台灣
    士林地方法院檢察署檢察官核發拘票，經警於93年8月31日
    16時10分許，在基隆市○○區○○路332之1號4樓拘提己○○到案。
二、案經臺北市政府警察局南港分局報告及內政部警政署刑事警
    察局移送台灣士林地方法院檢察署檢察官及該署檢察官自動
    檢舉偵查起訴。
    理  由
一、訊據被告己○○對其持有制式手槍1枝、子彈10顆，及持以
    擊發迄子彈用磬為止之事實供承不諱，惟矢口否認有何殺人
    犯行，於原審辯稱：彭繼正等人至丞航貨運行地下室毆打伊
    ，伊跑到中坡北路50巷，因巷底有人朝伊開槍射擊，伊才開
    槍反擊，想嚇走對方；巷子很黑，伊開槍時並沒有看到人，
    且係朝天開槍，並無殺害彭繼正之意思。且伊跑到50巷底岔
    路口後，即左轉搭乘劉志龍駕駛之自用小客車離去，並未右
    轉去追彭繼正，彭繼正係倒在右轉之後的路邊，且其左胸中
    槍而非背後中槍，應非遭伊所射中，可能是被他們自己的人
    所誤殺云云。於本院辯稱：我只有開槍，沒有殺人。手槍部
    分，我是自動報繳，持有手槍部分判太重。原審判決所載案
    發過程與事實不符。並沒有對人開槍，我是先聽到開槍聲，
    才開槍嚇阻。(本院94年8月8日筆錄)；地院判決與事實不符
    。法醫報告部分，被害人身體尚有一槍有火藥殘餘，應該是
    近距離開槍，被害人應該有看到誰開槍，救護人員急救時，
    有問被害人，被害人有說不知道何人開槍。李秀明所述不實
    ，事先與甲○○及壬○○串供。甲○○、壬○○所陳述不一
    致。李秀明未據實陳述。鑑定均不能證明是何人開的。事實
    上巷子裏也有其他彈殼。(本院94年9月16日筆錄)；我只有
    對天空開槍而已。現場有2把槍，被害人到底是被哪1把槍所
    打，不能確定。劉志龍的自白是被脅迫的，因為他寫自白後
    ，也有自殘，可見他的自白不實。劉志龍所言是被警察脅迫
    ，吳銘宗、洪錫融、黃振坤都不在現場。李秀明所言是與甲○○、壬○○串供，所言不實，楊永祥他在店內並不知是何
    人開槍。證人戊○○、辛○○、丙○○、乙○○、癸○○、
    丁○○、庚○○、陳冠傑、洪啟川他們對現場之情況沒有據
    實陳述。真相到底是怎樣到現在還不清楚，發生此事情，我
    對被害人之家屬，也很抱歉。我是有到彰化溪湖去拿槍，溪
    湖鎮所設之站所之確實地址不記得，好像是在大同路，站名
    為彰化站，那站是有遭人騷擾恐嚇取財，當時我人在台北，
    我的總站在台北，我是做成衣生意，我是在93年5月底去拿
    槍枝，槍枝是否德制，我不清楚，子彈幾顆，我沒有算，是
    劉志龍算的，劉志龍是公司的司機，他所開的車號6013-FJ
    自用小客車是丞航公司的，洪評愉是我公司的員工，我用他
    的名義買車子，93年6月13日晚間劉志龍有載我到台北，14
    日晚間22時許，我和詹德隆、李秀明、劉志龍及員工多人在
    台北市南港區○○○路60巷2號地下1樓丞航貨運行內泡茶聊
    天時，彭繼正因先前甲○○與我公司員工發生停車糾紛，（
    是甲○○要過馬路，我公司的員工停在路中，跟他按喇叭，
    甲○○就不高興，而發生糾紛）而找壬○○、甲○○等人來
    找我們，那天他們不是拿榔頭，是拿刀和槍，我在現場，他
    們有用刀和槍押住我，所以現場的人都不敢動，彭繼正有無
    用茶壺砸我，我印象模糊，甲○○是用開山刀的刀背打我，
    因為案發後我的背部、手及胸前都有開山刀的刀痕，後來他
    們是自己離開的，他們出去以後，因為地下室都沒有人，那
    時我有流血，我想要去就醫，才會上樓，不是我去拿手槍，
    是劉志龍先跑上去拿手槍的，我上來後，看到他拿手槍站在
    萊爾富門口，我問他什麼事情，我有從劉志龍手上拿手槍，
    是他們在巷子裏先對我開槍，我才向巷子開槍，當時確實有
    多少子彈，我不知道，不過子彈我都有開完，開完槍後，我
    就回家把髒的東西洗掉，我是朝半天空開，當時天色昏暗，
    根本沒有看到人，而且距離有5、60公尺，他們是在巷底，
    又沒有電燈。我沒有幫忙送醫，之後，劉志龍有載我回家換
    衣服，後來因為我身上有傷，流血不止，我叫劉志龍載我到
    三重市正確地址我忘記了，即我朋友家，因為我受傷要做救
    護，到三重後，劉志龍就自己坐車回彰化，那時槍枝在我的
    車上，我從沒有到過泰山鄉○○路○段126號，7月13日凌晨1
    時許，我沒有與劉志龍碰面，6月18或19日劉志龍有到「大
    池」那邊，他聯絡我去找他，槍我是埋在我家附近石頭公園
    的水溝處。6月18或19日我有跟劉志龍說我要去投案，但他
    說不要，他說要幫我承擔開槍的部分，他開價要我拿伍佰萬
    元及房子，我說不要，我自己去投案就好，我有同意他去頂
    替我。(本院94年12月14日筆錄)
二、被告選任辯護人辯護意旨:
壹、被告係對空開槍，並無殺人之故意：
    查，被告係在慘遭甲○○及壬○○等人毆打後，復於中坡北
    路50巷巷口突遭槍擊，始出於防衛之意思，對空開槍，主觀
    上並無殺人之故意。
貳、退步言，倘認定被告仍有殺人故意（假設語），惟被告之行
    為與被害人死亡結果實無因果關係：
    一原判決認定被害人死亡係被告開槍所造成之結果（二者有
      因果關係），無非係以：
      (一)原判決逕以彈殼掉落之位置推論被告行進及開槍之路線：
        被告行進及開槍之路線應係始自中坡北路50巷口，再一
        路往巷底，至巷底岔路口後，再向右轉至靠近7C-6575
        號自用小客車附近為止。
      (二)原判決逕以血跡是否大面積，推論被害人遭受致命槍傷
        之地點：
        被害人係於命案現場平面圖編號11位置附近開始受傷，
        嗣行經編號14之位置時再遺血跡，行至7C-6575號自用
        小客車（即編號18-1）時體力不繼故有扶該小客車支撐
        身體之情形，迄至編號16時終不支倒地。而比照現場照
        片，編號11、14之血跡，均呈零星滴落，並未有大面積
        流血之情形。直至編號16被害人倒地處，始於地面留有
        大片血跡（參照台灣士林地方法院檢察署93年度偵字第
        7966號卷第146、148、149、137頁之現場照片）。依此
        判斷，被害人行至編號11、14之位置時，其所受之傷勢
        應非嚴重，故尚可持續移動，且於地面遺留之血跡不多
        ，其所受致命之1槍，應係其行進至編號14位置之後始
        遭射擊，其因身受重傷重心不穩，故才扶住7C-6575號
        自用小客車支撐身體，再往前行走10餘公尺終不支倒地
        於地面遺留大片血跡。
      (三)原判決再以致命槍傷之位置，推論B槍不可能擊中被害
        人：
        被害人遭受致命槍傷位置係在平面圖編號14之後，依B
        槍於編號8位置所擊發子彈之路徑，被害人之致命傷應
        非該子彈射擊所造成。且參照平面圖所示，B槍遺留彈
        殼之編號10之位置，係在中坡北路50巷底之三岔路處尚
        未右轉前，而被害人中致命槍傷位置已在岔路右轉後之
        編號14位置之後，依該處之地理形勢，自編號10之位置
        發射子彈，尚不可能射擊至編號14位置之後之區域。
      (四)原判決逕以法務部法醫研究所之鑑定結果，推論致命槍
        傷之中槍情形：
        依法務部法醫研究所鑑定結果，射擊被害人之兇嫌身高
        可能達170公分持槍平射。射擊距離應以彈殼及血跡之
        間之推算，以屍體傷口而言應是中遠距離。左胸及左手
        臂之槍傷均是從左邊，兇嫌在死者左邊射擊或死者在跑
        走時左上身左轉回顧所致。被告係於遭被害人糾眾毆打
        離去後，自後追趕並持槍發射，故被告自被害人身後朝
        其開槍，被害人於向左轉身回顧時中槍，非無可能。且
        雖被告於持槍之初係在被害人之後方，惟於嗣後尾隨被
        害人並沿路開槍之過程，被告與被害人之相對位置，自
        足發生變化，非始終保持一前一後，亦非不合常理。故
        被告於跟隨被害人一段距離後，轉為與之並肩而行，自
        被害人左側朝其開槍，甚屬可能。
  二辯護意旨認原判決上開推論皆與事實不符：
    (一)原判決專以彈殼散布之位置即認定被告行進及開槍之路線
      ，實嫌率斷：
      1.蓋手槍擊發子彈後，彈殼係以不規則彈跳落至地面，依
        一般經驗法則，彈殼散布位置實未必與被告行進及開槍
        之路線相符。況，本件槍擊發生於93年6月14日下午22
        時許，台北市政府刑事警察局刑事鑑識中心之現場勘查
        人員遲至93年6月14日下午23時30分始至槍擊現場勘查
       （詳地院卷(二)第4頁六勘查時間），在此之前長達1個多
        小時的時間，依卷附光碟片影像畫面可知：現場圍觀民
        眾及車輛來來往往，原判決所指彈殼散落區域，即中坡
        北路50巷及永吉路553巷等處，車輛、機車、行人穿梭
        不停，散落地面之彈殼自有極大可能因車輛輾壓、行人
        行走時碰觸等因素，而變更其位置，是原判決專以彈殼
        散落之位置，即遽以認定被告行進及開槍之路線，並認
        被告曾行進至靠近命案現場平面圖車號7C-6575號自小
        客車附近云云，實嫌率斷。
      2.再觀諸卷內有關中坡北路50巷、永吉路553巷及中坡北
        路40巷之南港區合成里社區發展協會監視器錄影光碟片
        所攝錄之畫面，被告除曾於中坡北路50巷口、大色貨服
        飾店門口之監視器錄影光碟片中出現外，永吉路553巷
        及中坡北路40巷之監視器畫面中俱未見被告身影，足證
        被告並未行進至永吉路553巷及中坡北路40巷等處。是
        原判決認定：被告行進及開槍之路線應係始自中坡北路
        50巷口，再一路往巷底，至巷底岔路口後，再向右轉至
        靠近7C-6575號自用小客車附近為止云云，顯與上開光
        碟片所攝錄之畫面不符。
  (二)辯護意旨認原判決以血液滴落之多寡而認定：被害人所受致
    命槍傷，應係其行進至地院卷(二)第18頁命案現場平面圖編號
    14位置之後始遭射擊，亦屬謬誤：
    1.依法務部法醫研究所鑑定結果，被害人係因出血休克而死
      亡，腹腔有出血超過1,500西西、胸腔則有出血100西西，
      是被害人應係受槍擊後，仍繼續行進，並以手按壓傷口止
      血，致大量血液積存於胸腔及腹腔，命案現場圖編號11及
      編號14二處，被害人血跡均呈零星滴落，未有大面積流血
      之情形（見原判決書第6頁第8行），原因應係在此。至編
      號16被害人倒地處則有大片血跡，則係因被害人於該處不
      支倒地、等待救護，依光碟片影像畫面所示，等待救護時
      間有數分鐘之久，依常情判斷，自有可能留有大片血跡。
    2.被害人血液滴落之多寡，實未必與被害人於何處遭致命槍
      傷有必然關係，原判決徒憑己意想像，其推論顯屬無據，
      而與論理法則有悖。況，依法務部法醫研究所鑑定結果，
      被害人體重約90公斤，而以血液佔全身重量十三分之一計
      算，被害人全身血液約7,000西西，再以人體失血逾總血
      量百分之二十即會休克計算，被害人失血逾1,400西西即
      可能產生休克現象，茲依法醫鑑定結果，被害人腹腔及胸
      腔有出血1,600西西，足致休克而死亡，是流失至體外之
      血液多寡，實與被害人在何處遭受致命槍傷無關，至為灼
      然。
    3.綜上所述，依地院卷(二)第18頁命案現場平面圖，編號11處
      即留有被害人之血跡，故被害人實有可能係於編號11處即
      遭受致命槍傷，因以手按壓傷口止血，並繼續行進至編號
      14處，進而在編號16處，因內出血過多而不支倒地。故A
      槍、B槍皆有可能擊中被害人。
  (三)辯護意旨認原判決以「被害人遭受致命槍傷位置係在命案現
    場平面圖編號14之後」為前提，推論B槍於編號8、編號10
    等位置所擊發之子彈並非擊中被害人者，亦有違誤：
    1.被害人之致命槍傷可能在編號11處，已如前述，則B槍擊
      發之子彈亦有可能擊中被害人。原判決以錯誤之前提加以
      推論，其結果難期無誤。
    2.再者，命案現場平面圖上有一彈道係由中坡北路50巷18號
      向車號E5-7267自用小客車射擊，而於擋風玻璃留下彈孔
      ，該彈道旁除有編號8，即B槍遺留之彈殼外，A槍所遺留
      之編號9彈殼亦在不遠處，原判決逕認：「該彈孔應係從
      編號8彈殼位置所射擊（由B槍發射）」云云，未見說明
     「何以非從編號9彈殼位置所射擊」，亦屬憑空想像，委不
      足採。
  (四)辯護意旨認原判決認定「被告自被害人身後朝其開槍，被害
    人於向左轉身回顧時中槍，非無可能」及「被告於跟隨被害
    人一段距離後，轉為與之並肩而行，自被害人左側朝其開槍
    ，甚屬可能」（原判決第7頁第12行），顯屬穿鑿附會、憑
    空臆測之詞，毫不足採：
     1.按法務部法醫研究所鑑定結果認定：「推估凶嫌身高可
       能達170公分持槍平射。射擊距離應以彈殼及血跡之間之
       推算，以屍體傷口而言應是中遠距離依物有否火藥痕跡
       是重點。二槍在左胸及手臂之二槍均是從左邊，凶嫌在
       死者左邊射擊或死者在跑走時左上身左轉回顧所致」云
       云。惟查，上開認定已逾越法醫鑑定範圍，應無證據能
       力。
     2.再者，鑑定人顯係因參考卷內資料，知悉被害人遭受來
       自後方之槍擊，故為「凶嫌在死者左邊射擊或死者在跑
       走時左上身左轉回顧所致」之推論。然依後續卷證資料
       ，現場實有二把槍枝射擊，且射擊時被害人應係位於二
       槍中間位置，準此，被害人雖有可能係「於跑走時左上
       身左轉回顧，致遭後方A 槍擊中」，惟亦有同樣可能係
       「於跑走時右上身右轉回顧，致遭前方 B槍擊中」，二
       者之可能性均係存在，原判決遽認其一而未說明理由，
       實有偏頗。
     3.況，依法務部法醫研究所鑑定報告之「案情摘要」部分
       所載（詳地院卷(四)第76頁），法醫鑑定當時係以：「凶
       嫌持槍追擊連發12發命中三槍」為據，致有「左上身左
       轉回顧」等語，倘鑑定時法醫知悉現場有A、B二槍存在
       ，其鑑定結論必有不同。準此，法醫既係依據錯誤之事
       實而為鑑定，其鑑定結果難期正確，原判決遽引鑑定結
       果為認定基礎，自有違誤。
     4.另，被告身高176公分，非170公分，原判決忽視身高差
       距達6 公分，射擊時之彈著點及彈道均有所不同之事實
       ，遽認被告之身高與鑑定結果相符云云，實不足採。
  (五)綜上所陳，現場確存在A、B二槍，均有擊發子彈，然究竟何
    者與被害人之死亡有因果關係？尚無法證明，而卷內並無任
    何證據資料足認被告所擊發之10發子彈是否曾擊中被害人，
    原判決率爾擷取部分卷證資料，任憑己意想像臆測，基於錯
    誤前提妄加推論，並漠視B槍亦有擊中被害人之可能性，已
    與罪疑唯輕原則有悖，難謂適法。
 三辯護意旨認「本案刑事鑑識及現場蒐證實非周延」暨「南港
   分局應調閱命案現場「05」監視器錄影畫面而未調閱之偵查
   疏失」所導致無法認定事實之不利益不應由被告負擔：
  (一)原判決認定：「己○○．．．沿中坡北路50巷跑步趕並接續
    朝被害人射擊子彈，於被害人逃至中坡北路50巷底岔路口右
    轉後，仍不罷手，尾隨其右轉，並續朝其射擊子彈．．．」
    云云（原判決第2頁第10行以下）。故中坡北路50巷底岔路
    口右轉之永吉路553巷即為原判決認定被害人遭受致命槍傷
    之所在，合先敘明。
  (二)然查，現場共發現有12個彈殼，參與蒐證之刑事鑑識人員竟
    僅僅尋獲命案現場平面圖所示編號7之彈頭碎片、編號12之
    彈頭及編號19-1、19-2、19-3之彈頭碎片，其餘彈頭則付之
    闕如，則本案刑事鑑識及現場蒐證工作實難謂為周延。
  (三)而依本院卷附南港分局94年10月6日北市警南分刑字第09432
    200200號函及94年11月24日北市警南分刑字第09432681700
    號函可知，原判決所推論之致命槍傷發生地點，即永吉路
    553巷所在地之南港區合成里社區發展協會所保管之「05」
    監視器錄影畫面，南港分局於案發後前往調閱當時竟自行判
    斷「無法錄到行兇犯案過程」，故未調取及翻拍畫面，致「
    現已無法調取相關錄影畫面」，則南港分局顯然違反刑事訴
    訟法第229條第2項之規定，所導致無法認定事實之不利益，
    自不應由被告負擔。
 四辯護意旨認原判決對各證人證言之採據，亦有偏頗：
  (一)93年6月14日甲○○、壬○○及彭繼正等人有無攜帶兇器至
    丞航貨運行找被告理論？渠等攜帶兇器之情形如何？甲○○
   、壬○○及李秀明三人之陳述有如后矛盾、不一致之處：
    1.甲○○稱：「（攜帶何物前往？）我們只攜帶榔頭3、4把
      前往理論，是我與壬○○、還有另外兩朋友攜帶3、4把。
      彭繼正沒有帶工具。」（93年度偵字第66668號卷第193頁
      ）甲○○於審理時則稱：「(你以前打架都會攜帶榔頭去
      ？)沒有，這是我第一次帶榔頭去。」「（榔頭去何處買
      的？誰去買的？）榔頭是彭繼正去買的，買了4、5把，到
      現場交給我們。」「（你有親眼看到彭繼正去買榔頭？）
      是彭繼正帶來的，然後發給到場的人。」「（彭繼正在何
      處發榔頭給到場的人？）巷口的萊爾富商店。」（地院卷
      (二)第133頁以下）。
    2.壬○○稱：「（你們與彭繼正去找己○○理論時，你們有
      無持槍械或其他武器？）沒有。」（93年6月15日警詢筆
      錄）「（你與彭繼與是否有攜帶兇器前往己○○店內？是
      否知道己○○之槍械由何處取得？）沒有。我不知道。」
      （93年6月16日警詢筆錄）壬○○於審理時則稱：「（當
      天你有無帶工具去？）榔頭，是彭繼正給我的，彭繼正是
      在被告公司外面路邊的樓上拿給我的，我沒有看到其他人
      有帶工具去，只有我帶榔頭去。」「（請求提示93偵6668
      案卷第193、194頁，你當時的意思是說93偵6668案卷第
      193、194頁，並告以要旨）我剛剛以為你只有問我個人，
      應該是有3、4把榔頭，我不知道榔頭怎麼來的，我到的時
      候，彭繼正交給我一把，但是沒有使用，而我到的時候，
      其他人的手上已經拿榔頭。」「 (你以前打架是否都有帶
      榔頭？)沒有，這次是彭繼正拿榔頭給我的。」「(彭繼正
      在何處拿榔頭給你？)是在公司對面的馬路把榔頭交給我的
      ，那時候只有我和彭繼正在那裡，我進去貨運行之後才知
      道裡面還有其他人。」（地院卷(二)第137頁以下）
    3.李秀明稱：「他們發生拉扯及扭打時，我有上前阻止，我
      可以確定他們身上沒有持槍械。我僅看到己○○有流鼻血
      。案發當時我僅看到彭繼正及壬○○二人與己○○發生扭
      打。」（93年6月18日警詢筆錄）李秀明於審理時則稱：
     「（有無看到有人動手打己○○？）第2批有人下來，動手
      並且拿水壺砸己○○，沒有拿其它工具打己○○，他們是
      徒手且用水壺打己○○。」（地院卷(二)第144頁）
    4.比對呂、魏、李三人所述，前後矛盾、彼此不符，真實性
      自甚值懷疑，原審判決竟全盤採信，實嫌率斷。
  (二)93年6月14日甲○○、壬○○及彭繼正等人毆打被告後，離
    開丞航貨運行之情形如何？甲○○、壬○○及李秀明三人之
    陳述有如后矛盾，不一致之處：
    1.甲○○稱：「（昨 (14)日晚間10時許你們見面後前往丞
      航貨運店內後發生何事請詳述。）去到丞航貨運店內後，
      裡面約4、5個人坐在那邊泡茶，當死者彭繼正進入店內與
     『己○○』談了幾句話，一言不合後兩人就扭打起來，其
      中『己○○』受傷滿臉是血，當時對方其中一人『李秀明
      』有勸架，之後我們與死者就欲離開現場，離開時死者走
      在最後面距離我們約一、二十步的距離，約經過三、四分
      鐘許我們就聽到數聲槍響，我轉身隱約看到滿臉是血的『
      己○○』大喊『別跑！』，當時『己○○』身旁好像有一
      群人，之後我們就四處逃竄。」（93年6月15日警詢筆錄
      ）「（被李秀明拉開後，發生何事？）我們就從地下室走
      上來，彭繼正走在最後面。走到快到巷底，大約3、40公
      尺，就聽到槍聲，我看到己○○邊流鼻血邊持槍大喊：『
      好膽麥走！』 (台語)我也看到己○○開槍，因為他流鼻
      血，我確認就是他開槍。（詳如警方翻拍相片穿膚色背心
      男子），聽聞槍聲後，我回頭看，看到己○○拿槍一直開
      槍，我就一直沿分岔的巷子逃跑。我一直跑，也不知道彭
      繼正中槍，是看到當晚新聞才知道他遇害。　」（偵卷第
      193頁）「（離開貨運公司之後，你往何方向離開？）往
      巷子內，我們全部的人都往同一個方向走。」「（離開時
      走在你後面有誰？）彭繼正和壬○○。其他的人走在我前
      面。因我們走到巷子的一半聽到我後方的巷口有槍聲，我
      們就快步走，我有回頭看，看到己○○拿著槍往前比，己○○是站在巷口，拿著槍往前比，有小跑步往我們這邊追
      過來。」「（在你回頭看到己○○拿槍小跑步過來，你和
      己○○間有無其他人？）巷口有一堆人在那邊看，我和己○○間沒有看到同去的其他人，也沒有看到彭繼正，我在
      路中間。」「（彭繼正、壬○○走在你後面，為何你看到
      己○○卻沒有看到他們？）因我回頭是看正後面，而他們
      走到我的左後方旁邊去了，而我當時站在巷子馬路的正中
      間，所以看過去後面沒有人，沒有看到彭繼正、壬○○。
      」「（請求提示93年6月15日偵訊筆錄第3頁，你在警訊說
      彭繼正走在你後面，當天彭繼正離你多遠？）我不敢確定
      有多遠，但是在我後方，約作證席到法庭窗戶的位置。命
      通譯當庭丈量證人所陳述的距離，約4.5公尺。」「（提
      示相驗卷第8頁現場圖，當天你們離開公司行進方向為何
      ？請證人在圖上標示貨運行位置並以圓圈表示聽到槍聲時
      的所在位置，並請標示萊爾富的位置）我們是從貨運行出
      來左轉進入中坡北路50巷了三叉路口，我往左邊走，約行
      進到巷子中間，就聽到槍聲（圖上我畫圈圈的地方，聽到
      槍聲），我聽到槍聲後，往後面看，就看到被告有拿槍在
      後面小跑步，我往後看一下，我們就跑掉了，彭繼正壬○○一開始在我後面，但我往後看一下，我們就跑掉了，彭
      繼正壬○○一開始在我後面，但我往回看的時候就沒有看
      到他們，我就不曉得他們後來行走的路線，只是壬○○從
      後面追上我，叫我趕快跑。而萊爾富在貨運行旁邊。」（
      地院卷(二)第131頁以下）。
    2.壬○○稱：「（你與甲○○等人離開現場後，男子彭繼正
      有無與你們一起離開現場？）我們有從店內一起出去離開
      ，但出門口後因認為沒有什麼事，我們就各自離開，我與
      甲○○二人即往中坡北路50巷內由北向南之方向，彭繼正
      與其友人由何方向離開現場我即沒注意。」（93年6月16
      日警詢筆錄）「（離開貨運公司後往何方向走？）往公司
      的巷子走，公司出來是萊爾富，是往萊爾富的方向走，一
      起走的人都是往同一個方向走。」「（離開時有走在你前
      方？）大家都是併排平行走，都在旁邊而己。」「（彭繼
      正走在你何方？）走在我後方。」「（彭繼正走在你後面
      多遠？）約4、5步左右。」「 (你們進到50巷的時候你和
      甲○○的相關位置？)我們往巷底走，甲○○在我的右手
      邊，我們距離很近，約是平行。」「（你們離開貨運公司
      後，你和甲○○是否都是平行的走還是後來有一前一後？
      ）都是平行。」「（聽到槍聲時甲○○的位置？）在我右
      邊。」「（你走入巷內，是靠左邊還是右邊？）往巷底走
      ，靠右邊走，因巷子當時有停一台貨車，所以靠右邊走，
      到了巷底三叉路口是往叉路左邊的路跑，其他人往什麼方
      向跑我不知道。」（地院卷(二)第139頁以下）。
    3.李秀明稱：「（你在該店址勸離死者彭繼正、甲○○等人
      離開現場後，男子彭繼正有無與甲○○一起離開現場？）
      有的。」（93年6月18日警詢筆錄）「（這些人是否一起
      離開？）對，他們一起上來，我說有事明天再談，我跟他
      們一起到公司的門口，我在巷子跟他們說回去啦，有事明
      天再談，我約了朋友在東海海鮮，我就往東海海鮮的方向
      走。我看到那些人是往貨運公司出來的左手邊便利商店的
      方向走。」（地院卷(二)第144頁以下）。
 (三)辯護意旨認本院傳訊甲○○及壬○○，二人之陳述有以下矛
   盾之處：
   1.壬○○稱：「（依據證人謝政威出庭證稱是他與甲○○因
     停車問題發生糾紛，你剛才說是彭繼正與被告發生糾紛，
     你做何解釋？）是彭繼正約我，我認為他與被告發生糾紛
     ，其他我不知道。」「（在案發當天之前，彭繼正是否有
     跟你提到他與被告停車糾紛的情節？）沒有。」「（93年
     6月14日晚上9點多，你與彭繼正約在哪裡見面？）在丞航
     貨運行斜對面。」「（幾人在現場？）當時只有我們兩人
     。」「（是何時與甲○○碰面？）我們進去貨運行就碰面
     。」（本院卷94年10月14日審判筆錄第3頁以下）
   2.甲○○稱：「（你剛才說死者彭繼正約你去，你們約在哪
     裡見面？）在中坡北路丞航貨運行附近。」「（你所謂的
     附近是對面還是左右？）在旁邊。」「（約你去時，壬○○有無在場？）有。」「（你所謂的在場，是在丞航貨運
     行旁邊？）是。」（本院卷94年10月14日審判筆錄第8頁）
   3.綜上可知，壬○○及甲○○在「為何前來找被告理論」及
     「如何毆打被告」之事實部分，多所隱瞞，致陳述有如上
     矛盾之處，此部分陳述自不足採信。
  (四)辯護意旨認關於甲○○跑至中坡北路50巷巷底再左轉時所陳
    述之情形，應屬可採，茲析陳如后：
   1.甲○○稱：「（你到50巷底時，是往左或右離開？）往左
     邊方向離開。」「（有無聽到槍聲？）走到巷口有看到被
     告開槍，也有聽到槍聲。」「（到50巷底左轉後，有無再
     聽到槍聲？）沒有。」（本院卷94年10月14日審判筆錄第
     10頁）2.依甲○○所述，其左轉至玉成街50巷底時即未再
     聽到槍聲，適足證被告僅追至中坡北路50巷巷底，並未再
     右轉追至永吉路553巷，故原判決推論被告右轉追至永吉路
     553巷云云，自屬有誤。
  (五)至證人杜玉娟、洪評愉、高志偉及詹德隆之證言，前後則大
    致相符，亦可傳訊以彈劾甲○○、壬○○及李秀明所言，原
    判決僅以枝節處之敘述有些許差異，即遽不採信，實屬偏頗
    。
 五辯護意旨認依被害人所受槍傷之情形及偵查卷內查訪報告表
   所載，足證被害人所受槍傷並非被告開槍所致：
   (一)依地院卷(四)第77頁第8行「…左胸槍傷…傷口有燒灼1.0公
     分直徑…」足證該槍係近距離槍傷，而依法務部法醫研究
     所94年 5月 2日法醫理字第0940001330號函，近距離係指
     20公分以內（依中遠距離反面推論），故如係在20公分之
     近距離中槍，被害人應無不知何人開槍之理。
   (二)惟依93年度偵字第6668號卷第114頁刑事小隊長丙○○之查
     訪報告表所載，有一「不願說出姓名、年籍資料之人」向
     丙○○表示：「（受傷者是否有對你說什麼話？是否有說
     何人開槍的？）只說「很痛」、「趕快叫救護車」並未對
     我說被何人開槍等情，一下子時間救護車就來了，救護人
     員也有問被何人槍殺，但被害人說不知道遭什麼人開槍，
     我聽到就是如此，我並沒有看到歹徒進入巷內。」
   (三)由被害人不知遭何人開槍之事實可知，被害人所受槍傷，
     絕非被告開槍所致，否則被害人在意識仍清楚時必會指認
     開槍者係被告。
 六綜上所陳，被告雖有開槍之行為，惟與被害人之死亡結果間
   實無因果關係，不論就現有跡證及DNA血型鑑定，皆不能證明
   被告之A槍所擊發子彈是否曾擊中被害人，依罪疑唯輕原則，
   自不應認定被告有何殺人犯行。
三、本院查：
    甲、被告持有槍彈部分:
      被告對其持有槍彈之犯行，坦承不諱，復有扣案之手槍1
      枝（槍枝管制編號0000000000）足資佐證，扣案手槍經送
      鑑定結果，認係德國SIG SAUER廠製造之P226型口徑9mm制
      式手槍，機械性能好，可擊發同口徑制式子彈，認具殺傷
      力，有內政部警政署刑事警察局93年9月1日刑鑑字第0930
      145602號槍彈鑑定書1件附卷可稽（附台灣士林地方法院
      檢察署93年度偵字第7966號卷第89至92頁），又送鑑彈殼
      其中10顆 (編號1-6、9、13、15、17)是由A槍擊發，故有
      殺傷力，此有內政部警政署刑事警察局93年8月13日刑鑑
      字第0930130678號槍彈鑑定書1件附卷可稽 (同上卷宗第
      108至117頁)被告此部分之犯行明確。
    乙、被告殺人部分:
    (一)被害人彭繼正係因槍擊於93年6月14日晚間23時12分死亡
      ，業經檢察官督同法醫師相驗屍體，製有勘驗筆錄、相驗
      屍體證明書、驗斷書等在卷可按（附台灣士林地方法院檢
      察署93年度相字第345號卷第72至81頁）。另其屍體經解
      剖結果，屍身長180公分、體重約90公斤，所受之槍傷為
      ：(1)左前臂自前臂邊側端外側進入出於近側端內側。(2)左
      胸槍傷距足底130公分，中線往左17公分處（入口）傷口
      有燒灼1.0公分直徑，經擊中左第九肋骨反彈至左第十肋
      骨表面折出第十肋間出於背部（出口）距足底125公分中
      線往左13公分處。(3)左胸自足底127公分，中線往左27公
      分處槍傷（入口），傷口0.9公分直徑，在進入體內，穿
      通左肺下葉，經橫膈膜至胃小彎再進入肝左葉貫穿出肝右
      葉在距足底127公分，中線往右26公分處（出口），是致
      命傷，因胃、肝被擊中，腹腔出血血液超過1500西西，有
      法務部法醫研究所93年9月1日法醫理字第0930002190號函
      及(93)法醫所醫鑑字第0899號鑑定書各1件附卷可稽（附
      同前卷第95至102頁）。故被害人係因槍擊死亡，洵可認
      定。
    (二)被害人死亡係被告開槍所造成之結果（二者有相當因果關
      係）:
      (1)遺留於被害人命案現場之彈殼12顆送鑑定結果，送鑑彈
        殼12顆，經以顯微鏡比對法比對結果，其中10顆（編號
        1-6、9、13、15、17），彈底特徵紋痕相吻合，認均係
        由同1槍枝（A槍）所擊發。另2顆（編號8、10）彈底特
        徵紋痕相吻合，認均係由另1槍枝（B槍）所擊發，有內
        政部警政署刑事警察局93年8月13日刑鑑字第093013067
        8號槍彈鑑定書1件附卷可稽（附台灣士林地方法院檢察
        署93年度偵字第7966號卷第108至116頁）。另本件扣案
        之手槍1枝（槍枝管制編號00000000 00）試射後之彈殼
        經以顯微鏡比對法與內政部警政署刑事警察局檔存涉案
        槍彈頭、殼檔案資料比對結果，發現與台北市政府警察
        局鑑識中心93年6月21日北市鑑字第9306151301-2號刑
        事案件證物採驗紀錄表送鑑「彭繼正遭槍擊案」證物中
        口徑9mm制式彈殼10顆（編號1-6、9 、13、15、17）之
        彈底特徵紋痕均相合，認均係該槍枝所擊發，亦有內
        政部警政署刑事警察局93年9月13日刑鑑字第093018109
        7號函在卷足憑（見原審卷一第56頁）。被告復自承其
        持本件扣案手槍朝被害人開槍迄子彈用磬為止等語，故
        上開編號1-6、9、13、15、17之彈殼均係被告射擊時遺
        留現場，殆無疑問。再對照命案現場平面圖所示（原審
        卷二第18頁），被告持用之槍枝（A槍）開槍時於現場
        遺落之彈殼位置（即證物編號17、1-6、9、13、15），
        係始自中坡北路50巷口，再一路往巷底，至巷底岔路口
        後，再向右轉至靠近7C-6575號自用小客車附近為止。
        可知被告行進及開槍之路線，亦應同上，被告辯稱其跑
        至50巷底岔路口後即向左轉搭乘劉志龍駕駛之自用小客
        車離去，並未右轉追趕被害人云云，要係避重就輕之詞
        ，不足採信甚明。
      (2)命案現場除被告有於平面圖編號1-6 、9 、13、15、17
        之位置射擊子彈外，尚有不明身分之1人在平面圖編號
        8、10位置以B槍射擊子彈2發，被告、辯護人均以此辯
        稱：被害人或係因遭B槍射擊死亡云云。惟查: 命案現
        場於平面圖所示編號11、14、16位置之地面遺有血跡，
        另中坡北路40巷與50巷交岔口路邊7C-6575號自用小客
        車之左後車門手把旁、左前引擎蓋等處亦留有血跡（編
        號18-1、18-2、18-3、18-4）。而上開編號11、14、16
        、18-1之血跡棉棒與死者彭繼正DNA-STR型別相同，有
        內政部警政署刑事警察局93年10月12日刑醫字第
        09301307 53號鑑驗書附卷足憑（見原審卷四第179頁）
        ，可認定上開編號11、14、16、18-1之血跡係被害人所
        遺留。依上現場圖可以認定，被害人係於編號11位置附
        近開始受傷，嗣行經編號14之位置時再遺血跡，行至
        7C-6575號自用小客車（即編號18-1）時體力不繼，故
        有扶該小客車支撐身體之情形，迄至編號16時終不支倒
        地。另參照法醫研究所對被害人屍體進行解剖之結果，
        被害人所受之致命槍傷為左胸1槍穿通左肺進入肝左葉
        貫穿出肝右葉，因胃、肝被擊中腹腔出血血液超過1500
        西西，被害人受傷後不僅體內大量出血，血液並大量流
        出體外，其所著之內衣亦有出血浸漬，此有被害人於三
        軍總醫院急救無效後所攝之屍體及內衣照片足稽（見台
        灣士林地方法院檢察署93年度相字第345號卷第114至
        126、135、13 6、138頁）。參以案發時為夏季，被害
        人係穿著短袖薄上衣，有案發當日監視錄影帶翻拍之照
        片1幀在卷可按（附台灣士林地方法院檢察署93年度偵
        字第6668號卷第91頁），依被害人之衣著及出血情形，
        其受致命之槍傷後，血液應會大量流出體外滲透衣服而
        滴落地面。而依照現場照片，編號11、14之血跡，均呈
        零星滴落，並未有大面積流血之情形。直至編號16被害
        人倒地處，始於地面留有大片血跡（參照台灣士林地方
        法院檢察署93年度偵字第7966號卷第146、148、149、
        137頁之現場照片）。依此判斷，被害人行至編號11、
        14之位置時，尚可持續移動，且於地面遺留之血跡不多
        ，其所受致命之1槍，應係其行進至編號14位置之後始
        遭射擊，其因身受重傷重心不穩，故才扶住7C-6575號
        自用小客車支撐身體，再往前行走10餘公尺終不支倒地
        ，於地面遺留大片血跡。
      (3)上開50巷三岔路口左轉路邊（距中坡北路60巷口2公尺
        處）停放之Z5-7267號自用小客車前擋風玻璃上所受彈
        孔1個，彈道係由中坡北路50巷18號前朝該車射擊，參
        照命案現場平面圖所示之證物相關位置及彈道路線，該
        彈孔應係從編號8彈殼位置所射擊（由B槍發射）。按被
        害人遭受致命槍傷位置係在平面圖編號14之後，已如前
        述，依B槍於編號8位置所擊發子彈之路徑，被害人之致
        命傷應非該子彈射擊所造成。且參照平面圖所示，B 槍
        遺留彈殼之編號10之位置，係在中坡北路50巷底之三岔
        路口處尚未右轉前，而被害人中致命槍傷位置已在岔路
        右轉後之編號14位置之後，依該處之地理形勢，自編號
        10之位置發射子彈，尚不可能射擊至編號14位置之後之
        區域（如從編號10位置向編號14位置後方之區域射擊，
        將越出巷道範圍而碰觸路邊建物，而無法到達編號14
        之後之區域）。故被害人所受之致命槍擊，應不可能係
        B槍在平面圖編號8、10位置所射擊，而係遭被告射擊甚
        明。
      (4)被告辯稱如其自後射擊被害人，被害人不可能係胸部中
        槍一節，查法務部法醫研究所鑑定結果，射擊被害人之
        兇嫌身高可能達170公分持槍平射。射擊距離應以彈殼
        及血跡之間之推算，以屍體傷口而言應是中遠距離。左
        胸及左手臂之槍傷均是從左邊，兇嫌在死者左邊射擊或
        死者在跑走時左上身左轉回顧所致，有前開鑑定書可按
        （附台灣士林地方法院檢察署93年度相字第345號卷第
        100頁）。按被告係於遭被害人糾眾毆打離去後，自後
        追趕並持槍發射，故被告自被害人身後朝其開槍，被害
        人於向左轉身回顧時中槍，非無可能。且雖被告於持槍
        之初係在被害人之後方，惟於嗣後尾隨被害人並沿路開
        槍之過程，被告與被害人之相對位置，自可能發生變化
        ，非始終保持一前一後，亦非不合常理。故被告於跟隨
        被害人一段距離後，轉為與之並肩而行，自被害人左側
        朝其開槍，甚屬可能。參以被告之身高為176公分，體
        重為90公斤，業據其供述明確，核其身型，亦與法醫研
        究所研判兇手之特徵相符。故被告辯稱如其射中被害人
        ，不可能係胸部中槍云云，尚無可採。
      (5)辯護人稱案發至鑑識人員到達現場，已長達1個多小時
        ，當地往來行人、車輛可能碰觸彈殼。惟證人丁○○到
        庭證述，當天忙到天亮，且封鎖範圍很大。（94年11月
        25日筆錄）現場既已封鎖，即難認有辯護人所稱之車輛
        、行人碰觸彈殼情事。況縱有行人、車輛碰觸彈殼，亦
        無法解免被告開槍行為。
      (6)辯護人稱永吉路553巷及中坡北路40巷之監視器畫面，
        無被告身影。而認被告未行至永吉路553巷及中坡北路
        40巷。惟被告之行進方向，業經依現場圖及現場跡證分
        析如上，尚難以監視器畫面無被告身影，而認被告未有
        開槍行為。
      (7)辯護意旨稱依現場血跡滴落情形，A、B槍均有可能擊中
        被害人，惟本院認定係A槍擊中被害人，而B槍不可能擊
        中被害人已如前述，辯護意旨謂A、B槍均可能擊中被害
        人，應不可採。
      (8)辯護意旨謂法醫研究所鑑定「推估凶嫌身高可能達170
        公分，持槍平射，射擊距離應是中遠距離……二槍在左
        胸及手臂，二槍均是從左邊，凶嫌在死者左邊射擊，或
        死者在跑時，左上身回顧所致」已逾越法醫鑑定範圍。
        惟法醫研究所上開鑑定，係法醫研究所依其專業知識所
        為之判斷，尚難認逾越法醫鑑定範圍。
      (9)辯護意旨謂：「本案刑事鑑識及現場蒐證實非周延」暨
        「南港分局應調閱命案現場『05』監視器錄影畫面，而
        未調閱之偵查疏失」此不利益不應由被告負擔。惟查：
        本案刑事鑑識、現場蒐證尚難認有何不周延，南港分局
        雖未調閱「05」監視器，惟本院並未以「05」監視器作
        為被告有罪之證據，故上開辯護意旨所指情形，與本案
        認定之事實已無關聯。
      (10)辯護意旨謂：甲○○、壬○○、李秀明所述有矛盾、不
        一致之處，惟辯護狀所載僅引用三人筆錄，並未說明如
        何矛盾或不一致，甲○○、壬○○、李秀明對彼等所見
        所聞之供述，並無矛盾不一致，上開辯護意旨，即不可
        採。
    (11)綜上，被害人應係受被告槍擊死亡，其死亡與被告之行為間
        有因果關係。
    (三)被告有殺人之犯意
      １案發當日被害人及與其同去之甲○○、壬○○等人並未
        朝被告開槍:
        (1)本件命案現場平面圖所示編號8 、10所示位置之彈殼
          ，非由被告持用之槍枝所擊發，而係由另1不明槍枝
          （即前述B槍）所擊發，已如前述，故命案現場確有
          另1不明槍枝，惟非可遽予推論該槍係被害人該方之
          人士所持用，尚需依證據認定之。
        (2)雖被告辯稱其遭被害人等人毆打後，自地下室步上1
          樓，於萊爾富便利商店前（即靠近中坡北路50巷口處
          ）又遭對方自中坡北路50巷底朝其射擊，故才開槍反
          擊，被害人或係遭其自己人射擊時誤殺云云。惟查:
          被告於偵查中從未提及被害人等曾對其開槍射擊，迄
          原審審理時始為如上抗辯，真實性甚值懷疑。再另1
          把槍（B槍）開槍之地點係於命案現場平面圖證物編
          號8、10之位置（即遺留彈殼之位置），該處與被告
          所稱其遭射擊時所在之中坡北路50巷口萊爾富商店附
          近，相距逾60公尺，有現場圖之標示可按，按被害人
          等既已毆打被告完畢離去現場，即有罷手之意，豈有
          離去60公尺之後無故再於遠距離持槍朝被告射擊之理
          ？是被告所辯已不合常理。
        (3)另如前所述，於50巷三岔路口左轉路邊（距中坡北路
          60巷口2 公尺處）停放之Z5-7267 號自用小客車前擋
          風玻璃上所受彈孔1 個，彈道係由中坡北路50 巷18
          號前朝該車射擊，參照命案現場平面圖所示之證物相
          關位置及彈道路線，該彈孔應係從編號8 彈殼位置所
          射擊（由B槍發射），亦不可能係如被告所言由50 巷
          底朝巷口即被告所在之萊爾富便利商店之方向射擊。
        (4)證人即於案發當日與被害人同去找被告理論之甲○○
          、壬○○均結證稱：當日彭繼正買了數把榔頭，發給
          同去之人，但同行之人並未帶其他工具，彭繼正係用
          手打己○○，有用茶壺打己○○頭部，甲○○、魏嘉
          樺都是徒手打己○○，沒有人拿槍等語（見原審卷二
          第130、131、133、138、141、140頁），核其等所述
          ，尚屬相符。案發時與被告在丞航貨運行地下室泡茶
          之李秀明亦結證稱：我從廁所出來看到有人和己○○
          吵，互相在罵。第2批有人下來，動手並拿水壺砸葉
          佳坤，沒有拿其他工具打己○○。我說有事明天再談
          ，我跟他們一起到公司的門口，這些人從進到貨運公
          司到離開貨運公司，沒有看到有人有帶槍，沒有看到
          他們帶刀械之類的等語（見原審卷二第143至144頁）
          。證人即與被告、李秀明一同泡茶之友人詹德隆亦結
          證稱：93年6月14日當天沒有看到有人拿槍等語（原
          審卷四第6頁）。綜上證人所言，並無證據證明案發
          當日，被害人及同去之甲○○、壬○○等人前往丞航
          貨運行地下室時，有攜帶槍械。
        (5)雖證人即原為被告公司員工之高志偉證稱其於93年6
          月14日當天曾見到與被害人同去者持有手槍云云；惟
          證人高志偉係被告之前僱用之員工，與被告有舊誼，
          其證言是否公正無偏，已有疑問。且證人甲○○、魏
          佳樺及被告遭毆打時在場之丞航貨運行員工洪評愉均
          結證稱92年6月14日當場並未見到高志偉等語（見原
          審卷四第35、36、41頁），故高志偉於案發時是否在
          場，亦值懷疑。再依現場遺留之彈殼位置，可認定被
          告持槍射擊之路線，係沿中坡北路50巷至三岔路口後
          向右轉至靠近7C -6575號自用小客車附近為止，業如
          前述。證人高志偉竟證稱：伊見到被告於開完槍後到
          三岔路口由劉志龍開車載走往左邊玉成街云云（見原
          審卷四第17頁）；其證言顯然係虛偽，其真實性自甚
          值懷疑。另依高志偉證詞：93年6月14日當天有看到
          己○○被打，他們帶刀，還有槍，我看他們叫劉志龍
          蹲在旁邊，拿槍指著他。我下來的時候就看到劉志龍
          被壓制，同時有人拿刀架在己○○的脖子上說你那天
          不是很兇。這個人拿槍叫劉志龍蹲在旁邊，後來他們
          就打他，拿刀架住我的人就跑進去，我就跑出去，直
          到我跑出去之前，他都還拿槍壓制劉志龍云云（見原
          審卷四第13至14、19至20頁）。惟被告供稱：93年6
          月14日當天劉志龍有到地下室，那些人（按：即彭繼
          正等人）有叫劉志龍蹲下來，我不認識那個人，他叫
          劉志龍蹲在地下室樓梯下來那個辦公室門口的旁邊。
          沒有人拿工具對劉志龍，那個人手插在腰部，好像有
          拿東西，但不確定云云（見原審卷四第29至30頁）。
          是證人高志偉與被告之陳述，一稱93年6月14日當天
          有1人拿槍壓制劉志龍云云，一稱並未有人拿工具對
          劉志龍云云，所述大相逕庭。參以證人即丞航貨運行
          員工洪評愉結證稱：（93年6月14日）己○○被打時
          ，我才看到劉志龍。我看到劉志龍時，他站在己○○
          的後面，保護己○○不讓他撞到後面的牆壁等語（見
          原審卷四第41頁）。是證人洪評愉亦未見到劉志龍曾
          遭人以槍押住，故證人高志偉所稱93年6月14日當日
          彭繼正方面有人持槍壓制劉志龍云云，應係迴護被告
          之詞，不足採信甚明。
        (6)證人甲○○證稱：離開丞航貨運公司之後，我們全部
          的人都往巷子內同一方向走，彭繼正和壬○○走我後
          面，其他人走在我前面。當天彭繼正在我後方，約作
          證席到法庭窗戶的位置（經原審當庭丈量距離約4.5
          公尺）。約行進到巷子中間，就聽到槍聲（台灣士林
          地方法院檢察署93年度相字第345號卷第8頁現場圖上
          我畫圈圈的地方，聽到槍聲），我聽到槍聲後，往後
          面看，就看到被告有拿槍在後面小跑步，我往後看一
          下，我們就跑掉了，彭繼正、壬○○一開始在我後面
          ，但我往回看的時候就沒有看到他們，我就不曉得他
          們後來行走的路線，只是壬○○從後面追上我，叫我
          趕快跑；己○○是站在巷口，拿著槍往前比，有小跑
          步往我們這邊追過來。現場聽到很多聲槍聲，聽到槍
          聲我們就小跑步走了。沒有聽到從我正前方傳來槍聲
          ；己○○拿槍，他在罵，因他被打，他說不要跑（台
          語）然後就聽到槍聲等語。（見原審卷二第131、13
          2、134、136頁）。證人壬○○亦結證稱：因有人出
          來阻止，所以離開貨運公司，同去的人一起離開，往
          公司的巷子走，公司出來是萊爾富，是往萊爾富的方
          向走，一起去的人都是往同一個方向走。大家都是併
          排平行走，都在旁邊而已。彭繼正走在我後方約4、5
          步左右。約走到巷子中間快到後面的時候有聽到槍聲
          ，聽到槍聲後，我就跑，槍聲從我後方傳來的，我有
          回頭看，看到一個流鼻血的人用台語說有種不要跑，
          那個人就是剛剛被我們打的人，就是被告。我看到他
          手拿槍往前瞄準，有往我們的方向跑過來。回頭看的
          時候，我有看到彭繼正也是在跑，我們就一直跑，就
          沒有再看後面。當天在馬路上沒有聽到從我前方傳來
          槍聲。我們往巷底走，甲○○在我的右手邊，我們距
          離很近，約是平行。聽到槍聲時甲○○在我右邊等語
         （見原審卷二第138至142頁）。證人李秀明亦結證稱
          ：這些（打己○○的）人離開之後，我有聽到槍聲，
          我當時還在巷口，槍聲應該是從我後面傳來的。我好
          像有聽到有人說不要走（用台語），我不曉得是誰說
          的，那個人是在我後面，聽到這句話之後就聽到槍聲
          了。我聽到槍聲之後，去貨運行的這批人當時是走在
          我前方，我後面有人在追這批人，前面的人就往巷子
          跑等語（見原審卷二第145、147頁）。是依上開3位
          證人所述，被害人、甲○○、壬○○等人於丞航貨運
          行地下室毆打被告完畢後，即一同上樓往中坡北路50
          巷離去，於行進間，被害人、甲○○、壬○○等人之
          距離甚近，被害人約在甲○○、壬○○2人身後約4、
          5步（即4、5公尺）之處。嗣被害人、甲○○、魏嘉
          樺等人行至中坡北路50巷中間時，被告從被害人等人
          之後面，小跑步追趕被害人等，並持槍往前比，出言
          要被害人等「不要走」等語，隨後於被害人等之後方
          響起槍聲，槍聲並非來自被害人等之前方。參以在中
          坡北路50巷經營大色貨服飾店之證人楊永祥證稱：93
          年6月14日晚上10點多，我先聽到一聲槍聲，後來又
          聽到第2聲槍聲，有一個人半跑著過去，當時那個人
          有無拿東西我不確定，事後看監視器是有拿槍。那個
          人嘴巴唸唸有詞，不清楚他說什麼，但口氣是很憤怒
          的。那個人和被告的體型差不多。（問：你剛說聽到
          2聲槍聲，大概是在巷口還是其他地方？）巷口萊爾
          富那裡有聽到1聲，後來跑步經過我面前我又聽到一
          聲，我就走到店裡等語（見原審卷二第149、150頁）
         。益可證明一開始槍響之確切處所係在丞航貨運行隔
          壁之萊爾富便利商店及大色貨服飾店前，依當時被告
          所在位置恰在該處，最早開槍者應係被告，並非中坡
          北路50巷中間先有他人開槍。
        (7)被告所辯：伊到萊爾富便利商店前時，因遭被害人等
          開槍，劉志龍乃由停放該處之車號6013-FJ自用小客
          車上取來槍彈交付伊持以反擊云云。惟倘被告於其時
          確遭被害人方面之人士開槍射擊，而對方人多勢眾，
          被告又遭毆打受傷在先，則豈有不立即走避，逕登上
          停放該處之小客車囑咐劉志龍駕車逃離，反而隻身涉
          險持槍沿路追趕之理？足認被告係因不甘被毆而乘被
          害人等一方離去疏於防備之際持槍復仇。其所稱被害
          人該方人士有向其開槍云云，無非託詞，不足採信。
        (8)雖證人高志偉為相反之證言，稱對方（即被害人等人
          ）有於中坡北路50巷內朝被告開槍云云。惟證人高志
          偉於案發時是否在現場尚有疑問，且其證言偏頗，均
          如前述。又據高志偉證稱：（打己○○的人）他們都
          上來往萊爾富方向走，約2 分鐘內，己○○就跟著上
          來。他就往他們那邊跑，跑到旁邊的巷口。有聽到槍
          聲，我還有看到他們對方（指來打己○○的人）也有
          開槍過來，當時巷子不是很亮，我可以看到開槍的亮
          光。我看到己○○跑過去，我跟著己○○後面跑過去
          ，我還沒有到巷口就聽到槍聲。我看到劉志龍跑去車
          上，下來就往萊爾富那邊走，他手上拿一個袋子，葉
          佳坤跟著走過去，劉志龍把袋子交給己○○，後來我
          就趕快跑過去，我沒有看到劉志龍有拿槍，那時候我
          還沒聽到槍聲，跑到巷口我才聽到槍聲。（問：是否
          確認對方有開槍？）對。第1 聲槍聲有了之後，葉佳
          坤才跟著開槍。聽到第1 聲槍聲時，我就在己○○後
          面約是證人席到法庭倒數第3排乙椅子的位置（經原
          審當庭丈量距離，約4.83公尺），我人的位置在快要
          到萊爾富門口旁邊。第1聲槍不是在我旁邊開槍。應
          該是己○○先喊別跑後，我就聽到槍聲。我往巷底跑
          ，看到前方有光，我看到光時，同時聽到槍聲。該光
          點約在三岔路口那邊，當時己○○的位置沒有過大色
          貨服飾店。看到光點時，我已經過了萊爾富，已經左
          轉面向巷子。我還沒轉進巷子就聽到第一聲槍聲，葉
          佳坤跑進去巷子，就開槍，我轉進巷子看到光點（從
          三岔路口方向），看到亮光的同時又聽到槍聲，這是
          我聽到的第3聲槍聲。第2聲槍聲是己○○入巷子的時
          候，我到萊爾富門口的時候聽到。我聽到這3聲槍聲
          ，只有第3聲有看到光，第1、2聲都只有聽到聲音云
          云（見原審卷二第15頁以下）。細繹其證言，先稱跟
          著被告從萊爾富跑往中坡北路50巷口，還沒到巷口就
          聽到第1聲槍聲云云，嗣又稱跑到巷口後才聽到槍聲
          云云；又其先稱是對方先開第1槍，有聽到槍聲及看
          到開槍之亮光，之後被告才開槍；嗣又稱聽到第1聲
          槍聲後，被告開第2槍，之後又聽到第3聲槍聲及看到
          閃光，只有第3槍響有看到光，第1、2聲都只聽到聲
          音云云，前後供述已不相一致。再被告供稱：我剛好
          在萊爾富門口要（由劉志龍手中）接槍，我走到萊爾
          富門口聽到槍聲就順手把槍拿過來，那是我聽到的第
          1聲槍聲，槍聲是從50巷巷底傳過來的，我聽到槍聲
          後，我轉過去看，又有第2聲槍聲出來，看到有火光
          出來。我聽到槍聲後就開始反擊，我是半跑一邊開槍
          。我聽到前2聲槍聲時，在萊爾富巷口那邊云云（見
          原審卷四第31至33頁）。是依被告所言，其係於聽到
          對方連開2槍之後才開槍反擊，與證人高志偉所稱係
          對方開第1槍後，被告就開槍云云，亦相歧異。可知
          證人高志偉所為聽聞被害人方面有人開槍之證言，及
          被告所為相同辯解，要係迴護及卸責之詞，不足採取
          。
        (9)綜上可知，於93年6 月14日當天，雖有人持B 槍在平
          面圖編號8 、10之位置開槍，惟應非被害人及與其同
          行之甲○○、魏佳樺等人。
      ２被告開槍時明知被害人在中坡北路50巷內行走，並有意
        朝其開槍:
        證人甲○○結證稱：巷子有路燈，可是不是很亮，當時
        還有車子從正對面開過來，所以看得很清楚，即使沒有
        車燈，從巷內的路也可以看清楚巷內的景物等語（見原
        審卷二第136頁）。證人壬○○結證稱：我們在巷內比
        較暗，被告的方向有萊爾富的招牌，所以比較亮等語（
        見原審卷二第140頁）。證人即於丞航貨運行附近之中
        坡北路50巷5號經營「大色貨服飾批發店」之楊永祥結
        證稱：我店裡比較亮，門口蠻亮的，巷子的後半段比較
        暗等語（見原審卷二第150頁）。可見中坡北路50巷雖
        非甚明亮，惟尚有店面燈光、路燈、車燈之照明，對巷
        內之景物仍可辨認，被告並非無法看見巷內之行人，參
        以被告明知被害人等剛從丞航貨運行離去進入中坡北路
        50巷，被告又係小跑步向前，與被害人距離更為接近，
        對被害人在其前方自清楚得見，其持槍朝巷內射擊，自
        係針對被害人為之，其辯稱中坡北路50巷內很暗，伊開
        槍時未看到被害人云云，要屬迴避之詞，不足採取。
      ３被告非朝空中射擊:
        依法務部法醫研究所鑑定結果，射擊被害人之兇嫌係持
        槍平射，業據前述，故被告辯稱其係朝上射擊，亦無可
        採。
      ４參以被告持槍追被害人等人時，有以台語稱：「好膽麥
        走」（台語）等語，且口氣憤怒等情，亦經證人甲○○
        、壬○○、楊永祥證述明確（見原審卷二第134頁、139
        、150、卷四第24頁），被告顯然係因被毆心有未甘而
        有持槍復仇之意。其於被害人等人離去後，持槍自後跑
        步追趕，並朝巷內連續射擊子彈10發，迄子彈用磬為止
        ，益見其因被毆憤恨已極，殺意甚堅必欲置被害人於死
        地而後快，其有殺害被害人之犯意甚明。
    (四)被告行為不成立正當防衛:
      按正當防衛者，係指對於現在不法之侵害，而出於防衛自
      己或他人權利之行為而言。故正當防衛必須對於現在不法
      之侵害始得為之，侵害業已過去，即無正當防衛可言。如
      係侵害已過去後之報復行為，不得主張防衛權，有最高法
      院30年上字第1040號判例可資參照。查被害人、甲○○、
      壬○○等人於丞航貨運行地下室毆打被告後，即上樓離去
      ，被告所受之侵害即屬過去。且亦無被害人方面人士朝被
      告開槍之情事，業如前述，被告持槍朝被害人射擊，無非
      係侵害過後之復仇行為，不得成立正當防衛甚明。
    (五)證人陳冠傑、洪啟川於本院具結證述：93年6月14日我們
      有去現場，到達時被害人倒在車庫前面，他說他沒有辦法
      呼吸，叫我們救他，我們就依照槍傷的處理方式處理，有
      給他氧氣罩。我們問他，他都只是說叫我們趕快救他。我
      們不會問被害人遭何人槍擊，被害人無說被何人槍傷，抵
      達現場時，有圍觀民眾，但不多，沒有看到有穿制服的警
      員。現場急救大概十分鐘。載患者離開時，沒有印象警員
      到達等語，(本院94年11月25日筆錄)。證人許冠傑、洪啟
      川到庭所述其急救時，被害人並未提及被何人所傷，其等
      之供述，無法為被告有利之認定。
    (六)證人庚○○證稱：手機號碼0000000000是我在使用。何時
      開始使用，忘記了。93年6月間有使用此手機，外號不是
      叫小乖，不認識彭繼正，93年6月14日12點12分沒有打電
      話給彭繼正，(本院94年11月25日筆錄)。庚○○到庭所述
      外號不叫小乖，93年6月14日未打電話給彭繼正，亦不認
      識彭繼正，其所述亦無法為被告有利之認定。
    (七)證人丁○○具結證述: 任職文山分局偵查佐。93年6月14
      日有承辦此案，我們到現場是鑑識，我們去時派出所已經
      封鎖現場，我們是去採證。我不記得刑事鑑識中心人員何
      時抵達，該處是空曠的地方，不容易找到其他的彈頭。記
      得此案我們忙到天亮。現場調閱鄰里的監視錄影帶，此非
      我們的職務。到現場，已經拉起封鎖線，詳細情形忘記了
      ，但範圍很大。(本院94年11月25日筆錄)。丁○○到庭所
      述到達現場時，派出所已封鎖現場，當天鑑識採證至天亮
      等情，無法為被告有利之認定。辯護人質疑丁○○未調閱
      監視錄影帶有偏頗，即不足採。
    (八)證人癸○○具結證稱：當時彈殼已經在地上，派出所已經
      畫好並編好號碼。因為當時是在跑步狀態，彈頭的位置不
      一定會集中在一個位置。我們在中坡北路50巷附近範圍內
      進行採證。我們是89年警專畢業，曾經受過鑑識初級及中
      級的訓練。我們是派到南港分局鑑識小隊，所以是鑑識人
      員。(本院94年11月25日筆錄)。癸○○到庭所述，伊二人
      警專畢業，受過鑑識初、中級訓練派到南港分局鑑識小隊
      ，是故癸○○、丁○○亦有能力作現場採證、鑑識工作。
      辯護人質疑二人之鑑識能力，即不足採。
    (九)綜上，被告所辯，均屬卸責之飾詞，不足採信。本件事證
      明確，被告犯行洵堪認定，應依法論科。
    (十)辯護人雖稱劉志龍、吳銘宗、洪錫龍、黃振坤等人審判外
      之陳述，無證據能力，惟本院認定被告有罪，並未以上開
      證人審判外陳述作為論罪之依據，又當事人及辯護人對於
      其他證據，於辯論終結前均無異議，自得視為同意，而認
      有證據能力。
三、原審核被告所為，係犯槍砲彈藥刀械管制條例第7條第4項之
    未經許可持有手槍罪、同條例第12條第4項之未經許可持有
    子彈罪，其以一持有行為觸犯上開二罪名，為想像競合犯，
    應從一重之前者處斷。公訴意旨就被告持有子彈部分之犯行
    雖未論及，惟此部分與起訴之持有手槍部分有想像競合裁判
    上一罪之關係，為起訴效力所及，自得一併審理判決，附此
    敘明。被告並另犯刑法第271條第1項之殺人罪。又被告供稱
    其持有本件槍彈時僅係用以防止其彰化縣溪湖鎮之貨運站所
    遭人騷擾，並未有意攜帶槍彈北上犯案，是其以槍彈射殺被
    害人要係嗣後受被害人毆打後另行起意，故其所犯上開持有
    手槍與殺人2罪，犯意各別，所犯構成要件不同，應分論併
    罰（最高法院93年度台上字第2852號判決參照）。公訴意旨
    認該2罪有牽連犯裁判上一罪之關係，容有未洽，亦附為指
    明。爰審酌被告持有制式手槍、子彈，危害社會治安，且連
    開10槍殺害被害人，犯後並飾詞卸責，又唆使劉志龍頂替，
    犯後態度不佳，惟其係因先遭被害人毆打受傷始起意復仇及
    其品行、智識、犯罪所生之損害等一切情狀，並說明扣案之
    德國SIG SAUER廠製P226型口徑9mm制式手槍1枝（槍枝管制
    編號0000000000），係屬違禁物，且係屬被告所有供犯罪所
    用之物，業據其供明在卷，應依刑法第38條第1項第1款、第
    2款規定沒收之。至子彈10顆均經射擊，僅餘彈殼，已非違
    禁物，毋庸沒收，亦附為敘明。另就被告及辯護人於原審聲
    請調查之證據，說明毋庸調查: (一)被告聲請查詢案發當天中
    坡北路50巷內之路燈是否開啟一節，因原審就當日中坡北路
    50巷之照明情形，業已詢問證人，事證明確，要無再調查之
    必要。(二)辯護人聲請函查被告持用之手槍是否可在中遠距離
    穿透人體，惟經原審函詢法務部法醫研究所之結果，其鑑定
    書所稱被告遭「中遠距離」之槍傷，具體之距離應為20公分
    至1公尺以上，有該所94年5月2日法醫理字第0940001330號
    函附卷可按（見原審卷四第79-1頁）。依此距離，一般槍枝
    應均可擊傷人體，且被告持用之槍枝具殺傷力，業同前述，
    核無再調查該槍枝是否可在中遠距離穿透人體之必要。(三)辯
    護人另據被害人違反槍砲彈藥刀械管制條例之起訴書1份，
    及證人林奇鋒稱「小乖」自稱有持槍至中坡北路等語，主張
    被害人曾與綽號「小乖」者共同製造槍彈，及「小乖」曾持
    槍至案發現場支援被害人，而聲請詰問「小乖」，並調取00
    00000000電話之通聯記錄。惟本件尚無證據證明起訴書所稱
    和被害人共同製造槍彈之「小乖」與證人林奇鋒所稱之「小
    乖」係同一人。且經原審當庭播放案發現場光碟片供證人林
    奇鋒指認，亦無「小乖」之人出現於畫面上，尚無證據證明
    「小乖」於案發當日有至現場。又據證人林奇鋒證稱：我有
    1個朋友「小乖」跟我說，他認識被告阿坤，「小乖」他們
    曾經帶槍跟這件事情有關，好像去幫阿坤。好像因為糾紛一
    些事情，至於什麼糾紛我不清楚。他們是說有帶槍去，和這
    件事情有關。時間我不知道，地點是說五分埔中坡北路那邊
    ，但沒有說具體的地方等語（見原審卷四第156、157、159
    、160頁）。是依其所述，該綽號「小乖」者係自稱帶槍為
    被告處理糾紛，與辯護人所稱「小乖」係為被害人處理糾紛
    等情迥異。而適用槍砲彈藥刀械管制條例第7條第4項、第12
    條第4項、刑法第11條前段、第271條第1項、第55條、第42
    條第2項、第51條第5款、第38條第1項第1款、第2款、罰金
    罰鍰提高標準條例第2條、現行法規所定貨幣單位折算新台
    幣條例第2條，判決己○○殺人，處有期徒刑拾壹年。扣案
    之德國SIG SAUER廠製造P226型口徑9mm制式手槍壹枝（槍枝
    管制編號0000000000）沒收；又未經許可，持有手槍，處有
    期徒刑陸年，併科罰金新台幣拾萬元。罰金如易服勞役，以
    新臺幣玖佰元即銀元佰元折算壹日。扣案之德國SIG
    SAUER廠製造P226型口徑9mm制式手槍壹枝（槍枝管制編號
    0000000000）沒收。應執行有期徒刑拾伍年，併科罰金新台
    幣拾萬元。罰金如易服勞役，以新臺幣玖佰元即銀元佰元
    折算壹日。扣案之德國SIG SAUER廠製造P226型口徑9mm制式
    手槍壹枝（槍枝管制編號0000000000）沒收。其認事用法，
    核無違誤。上訴意旨，仍執陳詞，任意指摘原判決不當，為
    無理由，應予駁回。
據上論斷，應依刑事訴訟法第368條，判決如主文。
本案經檢察官呂光華到庭執行職務。
中　　華　　民　　國　　94　　年　　12　　月　　30　　日
　　　　　　　　　刑事第二十庭  審判長法　官  陳貽男
　　　　　　　　　　　　　　　　　    法　官  高明哲
　　　　　　　 　 　　　　　　　　　　法　官  許仕楓
以上正本證明與原本無異。
如不服本判決，應於收受送達後十日內向本院提出上訴書狀，其
未敘述上訴之理由者並得於提起上訴後十日內向本院補提理由書
（均須按他造當事人之人數附繕本）。
                                      書記官  楊麗雪
中　　華　　民　　國　　94　　年　　12　　月　　30　　日
附錄：本案論罪科刑法條全文
中華民國刑法第271條第1項
殺人者，處死刑、無期徒刑或10年以上有期徒刑。
槍砲彈藥刀械管制條例第7條第4項
未經許可，持有、寄藏或意圖販賣而陳列第 1 項所列槍砲、彈藥
者，處 5 年以上有期徒刑，併科新台幣 1 千萬元以下罰金。
槍砲彈藥刀械管制條例第12條第4項
未經許可，持有、寄藏或意圖販賣而陳列子彈者，處 5 年以下有
期徒刑，併科新台幣300 萬元以下罰金。
